臺灣高雄地方法院刑事判決　　　　　　99年度審易字第5506號
公　訴　人　臺灣高雄地方法院檢察署檢察官
被　　　告　陳欣怡
上列被告因詐欺案件，經檢察官提起公訴 （99年度偵字第33467
號），本院判決如下：
    主  文
本件免訴。
    理  由
一、公訴意旨略以：被告陳欣怡預見金融機構帳戶係個人理財之
    重要工具，亦為關係個人財產、信用之表徵，如交予他人使
    用，有被供作財產犯罪用途之可能，竟仍基於幫助他人遂行
    詐欺取財之不確定故意，於民國99年4 月19日某時許，在高
    雄市火車站旁之國光客運，將其男友馬紹榮（另經檢察官為
    不起訴處分）所有中華郵政股份有限公司仁武臺塑郵局帳號
    00000000000000號帳戶（下稱本案帳戶）之提款卡，以託運
    方式寄交予某姓名年籍不詳自稱「羅小姐」之成年人及所屬
    詐騙集團，而容任該詐騙集團使用前開金融機構帳戶作為詐
    欺取財之犯罪工具。嗣該詐騙集團成員取得本案帳戶後，共
    同基於意圖為自己不法所有之犯意聯絡，推由該詐騙集團中
    某成員，撥打電話向卞林玉蘭佯稱：因已遭人冒用身分成為
    人頭帳戶且傳喚未到，須到銀行領錢匯款以辦理交保云云，
    使卞林玉蘭陷於錯誤，而於同年4 月20日下午4 時20分許，
    前往臺中縣太平市（現改制為臺中市太平區○○○路太平竹
    仔坑郵局，依指示臨櫃匯款新臺幣（下同）10萬元至本案帳
    戶中。嗣卞林玉蘭發覺受騙而報警處理，始循線查悉上情等
    語。因認被告涉犯刑法第30條第1 項、第339 條第1 項之幫
    助詐欺取財罪嫌等語。
二、按案件曾經判決確定者，應諭知免訴之判決，並得不經言詞
    辯論為之，刑事訴訟法第302 條第1 款、第307 條分別定有
    明文。此項訴訟法上所稱之一事不再理原則，關於實質上一
    罪或裁判上一罪，均有其適用，而刑法第55條規定之想像競
    合犯，屬於裁判上一罪，若想像競合犯所觸犯之一部分罪名
    ，業經判決確定，其效力當然及於全部，倘檢察官復就想像
    競合犯之其他罪名，重行起訴，即應諭知免訴之判決（最高
    法院著有60年臺非字第77號判例及91年度臺上字第3386號判
    決可資參照）。
三、經查：
  (一)被告前被訴基於幫助他人犯詐欺罪之不確定故意，於99年4
    月10日，在高雄市大社區之統一超商，將其所有國泰世華銀
    行苓雅分行帳號000000000000號帳戶（下稱前案帳戶）提款
    卡，以宅急便方式寄交予某姓名年籍不詳自稱「羅小姐」之
    成年人，該人士與其所屬詐騙集團之成員，共同基於意圖為
    自己不法所有之犯意聯絡，於同年4 月11日某時致電池思親
    ，佯稱其在網路購物時，誤設定為分期付款，須至提款機操
    作，致池思親陷於錯誤，於同年4 月11日下午8 時43分許，
    依詐騙集團指示操作自動櫃員機而匯款2 萬9,988 元至被告
    上開國泰世華銀行帳戶等節，所涉刑法第30條第1 項、第33
    9 條第1 項之幫助詐欺取財犯行，業經本院以99年度審簡字
    第3702號判處拘役35日，而於99年11月5 日確定（下稱前案
    ）等情，有本院前開案號刑事判決在卷可稽，並經本院調取
    該案卷宗（執行案號：99年度執字第15766 號一案全卷）核
    閱無誤，此部分事實堪以認定。
  (二)本件被告雖係於不同時、地，分次交付前案與本案被訴交付
    之不同帳戶，惟就2 次交付帳戶之原因，證人即被告男友馬
    紹榮於偵查中證稱：被告因找工作，將前案帳戶之提款卡寄
    給對方，但對方說該提款卡不能用，需要再寄1 張，所以才
    向伊借用提款卡等語（見警卷第2 頁至第4 頁、99年度偵字
    第22984 號卷第15頁至第16頁），核與被告於偵查及本院審
    理中均陳稱：99年4 月10日先將前案帳戶以郵寄方式寄給自
    稱「羅小姐」之人，後因對方說前案帳戶不能用，才又於99
    年4 月19日以相同方式將本案帳戶寄給「羅小姐」，並請對
    方將前案帳戶寄回來等語（同上偵卷第17頁至第18頁）之情
    節大致相符，復參2 次交付帳戶之方式均同係以郵寄方式交
    付與同為「羅小姐」之人，且前案與本案中被害人遭詐騙之
    時間點均屬相當（2 次交付日期相隔不久，且均係於交付之
    隔日被詐騙集團使用）。此外，遍查卷內並無其他證據可認
    被告係基於不同犯意而為交付，足認被告係於主觀上認為前
    案交付之帳戶不能使用，又基於單一幫助詐欺之意思，再次
    交付本案之帳戶，其本意係在交付一個可供詐騙集團使用之
    帳戶，自應將2 次交付帳戶之行為評價為同一決意之一行為
    ；而所交付之2 本帳戶，嗣後雖均遭詐欺集團分別利用，而
    幫助該集團成員遂行數次詐欺取財犯行，要屬刑法第55條所
    規定1 行為觸犯數罪名之想像競合關係。
四、從而，本案與前案既具有想像競合犯之裁判上一罪關係，依
    審判不可分原則，本案應為前案確定判決之既判力效力所及
    ，揆諸前開規定及說明，爰不經言詞辯論，逕行諭知免訴之
    判決。
據上論斷，應依刑事訴訟法第302 條第1 款、第307 條，判決如
主文。
中    華    民    國   100    年    7     月    22    日
              刑事第十庭  審判長法  官  廖建瑜
                                法  官  周佳佩
                                法  官  呂明燕
以上正本證明與原本無異
如不服本判決應於收受判決後10日內向本院提出上訴書狀，並應
敘述具體理由。其未敘述上訴理由者，應於上訴期間屆滿後20日
內向本院補提理由書(均須按他造當事人之人數附繕本)「切勿逕
送上級法院」。
中    華    民    國   100    年    7     月    22    日
                                書記官  張琇晴